Sobre o método
- `cla_svm`: Support Vector Machine para classificação, maximizando a margem entre classes.
- Hiperparâmetros comuns: `cost` (penalidade), `epsilon` (largura de margem no ajuste) e `kernel` (função de kernel, ex.: linear, radial, polinomial, sigmoide).

Preparação do ambiente: instalação e carregamento do pacote.
```{r}
# Classification using Support Vector Machine

# installation 
install.packages("daltoolbox")

# loading DAL
library(daltoolbox) 
```

Carregando dados de exemplo (iris) e inspeção inicial.
```{r}
iris <- datasets::iris
head(iris)
```

Identificando os níveis (classes) do alvo `Species`.
```{r}
# extracting the levels for the dataset
slevels <- levels(iris$Species)
slevels
```

Divisão treino/teste com amostragem aleatória.
```{r}
# Construindo amostras (treino e teste) por amostragem aleatória
set.seed(1)
sr <- sample_random()
sr <- train_test(sr, iris)
iris_train <- sr$train
iris_test <- sr$test
```

Verificando a distribuição de classes após a divisão.
```{r}

tbl <- rbind(table(iris[,"Species"]), 
             table(iris_train[,"Species"]), 
             table(iris_test[,"Species"]))
rownames(tbl) <- c("dataset", "training", "test")
head(tbl)
```

Treinamento do SVM: ajuste de `cost`, `epsilon` e eventualmente `kernel`.
```{r}
# Treinamento do modelo
model <- cla_svm("Species", slevels, epsilon=0.0, cost=20.000) # kernel padrão; ajuste conforme necessário
model <- fit(model, iris_train)

```

Avaliação no treino: previsão e métricas.
```{r}
# Verificando ajuste no treino
train_prediction <- predict(model, iris_train)

# Avaliação do modelo (treino)
iris_train_predictand <- adjust_class_label(iris_train[,"Species"])
train_eval <- evaluate(model, iris_train_predictand, train_prediction)
print(train_eval$metrics)
```

Avaliação no teste: previsão e métricas.
```{r}
# Teste do modelo
test_prediction <- predict(model, iris_test)

iris_test_predictand <- adjust_class_label(iris_test[,"Species"])

# Avaliação no teste
 test_eval <- evaluate(model, iris_test_predictand, test_prediction)
print(test_eval$metrics)
```
