Sobre o utilitário
- `cla_tune`: realiza busca de hiperparâmetros para um classificador, a partir de faixas definidas em `ranges`.
- Exemplo abaixo ajusta um `cla_svm` variando `epsilon`, `cost` e `kernel`.

Preparação do ambiente.
```{r}
# Tuning de Classificação 

# installation 
#install.packages("daltoolbox")

# loading DAL
library(daltoolbox) 
```

Dados de exemplo e níveis do alvo.
```{r}
# Conjunto de dados para classificação

iris <- datasets::iris
head(iris)

# extracting the levels for the dataset
slevels <- levels(iris$Species)
slevels
```

# Particionamento em treino e teste

Divisão treino/teste aleatória para validação do tuning.
```{r}
# preparando amostragem aleatória
set.seed(1)
sr <- sample_random()
sr <- train_test(sr, iris)
iris_train <- sr$train
iris_test <- sr$test

tbl <- rbind(table(iris[,"Species"]),
             table(iris_train[,"Species"]),
             table(iris_test[,"Species"]))
rownames(tbl) <- c("dataset", "training", "test")
head(tbl)
```

Configuração do grid de hiperparâmetros e treinamento com busca.
```{r}
# Treinamento com busca de hiperparâmetros
tune <- cla_tune(cla_svm("Species", slevels), 
  ranges = list(epsilon=seq(0,1,0.2), cost=seq(20,100,20), kernel = c("linear", "radial", "polynomial", "sigmoid")))

model <- fit(tune, iris_train)
```

Avaliação no treino com o melhor conjunto encontrado.
```{r}
# Avaliação no treino
train_prediction <- predict(model, iris_train)

iris_train_predictand <- adjust_class_label(iris_train[,"Species"])
train_eval <- evaluate(model, iris_train_predictand, train_prediction)
print(train_eval$metrics)
```

Avaliação no teste.
```{r}
# Avaliação no teste
test_prediction <- predict(model, iris_test)

iris_test_predictand <- adjust_class_label(iris_test[,"Species"])

# Evaluating # setosa as primary class
test_eval <- evaluate(model, iris_test_predictand, test_prediction)
print(test_eval$metrics)
```

Outros grids de exemplo por modelo.
```{r}
# Opções de grids para outros modelos
# knn
ranges <- list(k=1:20)

# mlp
ranges <- list(size=1:10, decay=seq(0, 1, 0.1))

# rf
ranges <- list(mtry=1:3, ntree=1:10)
```
