Sobre o método
- `cla_rf`: Random Forest para classificação. Conjunto (ensemble) de árvores de decisão com amostragem aleatória; costuma ser robusto e lidar bem com variáveis heterogêneas.
- Hiperparâmetros: `mtry` (nº de variáveis por divisão), `ntree` (nº de árvores).

Preparação do ambiente.
```{r}
# Classification using  Random Forest

# installation 
#install.packages("daltoolbox")

# loading DAL
library(daltoolbox) 
```

Carregando dados e inspeção.
```{r}
iris <- datasets::iris
head(iris)
```

Níveis do alvo `Species`.
```{r}
# extracting the levels for the dataset
slevels <- levels(iris$Species)
slevels
```

Divisão treino/teste aleatória.
```{r}
# Construindo amostras (treino e teste) por amostragem aleatória
set.seed(1)
sr <- sample_random()
sr <- train_test(sr, iris)
iris_train <- sr$train
iris_test <- sr$test
```

Distribuição de classes por partição.
```{r}

tbl <- rbind(table(iris[,"Species"]), 
             table(iris_train[,"Species"]), 
             table(iris_test[,"Species"]))
rownames(tbl) <- c("dataset", "training", "test")
head(tbl)
```

Treinamento do Random Forest: ajuste de `mtry` e `ntree`.
```{r}
# Treinamento do modelo
model <- cla_rf("Species", slevels, mtry=3, ntree=5) # mtry: variáveis por split; ntree: nº de árvores
model <- fit(model, iris_train)

```

Avaliação no treino.
```{r}
# Verificando ajuste no treino
train_prediction <- predict(model, iris_train)

# Avaliação do modelo (treino)
iris_train_predictand <- adjust_class_label(iris_train[,"Species"])
train_eval <- evaluate(model, iris_train_predictand, train_prediction)
print(train_eval$metrics)
```

Avaliação no teste.
```{r}
# Teste do modelo
test_prediction <- predict(model, iris_test)

iris_test_predictand <- adjust_class_label(iris_test[,"Species"])

# Avaliação no teste
 test_eval <- evaluate(model, iris_test_predictand, test_prediction)
print(test_eval$metrics)
```
