```{r}
# installation 
#install.packages("daltoolbox")

# loading DAL
library(daltoolbox) 
```

Sobre a técnica
- `smoothing_cluster`: discretização/suavização definindo bins por agrupamento (clusters) em vez de intervalos fixos.

# Discretização e suavização
Discretização é o processo de transformar funções, modelos, variáveis e equações contínuas em contrapartes discretas. 

Suavização é uma técnica que cria uma função aproximadora para capturar padrões importantes nos dados, reduzindo ruídos ou variações de alta frequência.

Uma parte importante da discretização/suavização é definir os intervalos (bins) para viabilizar a aproximação.

# Função geral para avaliar diferentes técnicas de suavização

Dados de exemplo (`iris`) para ilustrar discretização/suavização por clusters.
```{r}
iris <- datasets::iris
head(iris)
```

Aplicando suavização por clusterização e inspecionando bins.
```{r}
# smoothing using clustering
obj <- smoothing_cluster(n = 2)  
obj <- fit(obj, iris$Sepal.Length)
sl.bi <- transform(obj, iris$Sepal.Length)
print(table(sl.bi))
obj$interval
```

Avaliando entropia condicional entre bins e espécie.
```{r}
entro <- evaluate(obj, as.factor(names(sl.bi)), iris$Species)
print(entro$entropy)
```

# Optimizing the number of binnings

Otimizando o número de bins (busca em 1:20) e reaplicando o ajuste.
```{r}
opt_obj <- smoothing_cluster(n=1:20)
obj <- fit(opt_obj, iris$Sepal.Length)
obj$n
```

```{r}
obj <- fit(obj, iris$Sepal.Length)
sl.bi <- transform(obj, iris$Sepal.Length)
print(table(sl.bi))
```

