Sobre a transformação
- `dt_pca`: Análise de Componentes Principais (PCA) para projetar dados em componentes ortogonais de maior variância. Permite definir o número de componentes.

Preparação do ambiente.
```{r}
# installation 
install.packages("daltoolbox")

# loading DAL
library(daltoolbox) 
```

Carregando dados e ideia do PCA.
```{r}
# Dataset for example
iris <- datasets::iris
head(iris)
```

# PCA
PCA is a technique that finds a projection that captures the largest amount of variation in data. A seguir, aplicamos PCA e transformamos o dataset.

```{r}
# cria e ajusta PCA usando a coluna alvo para referência
mypca <- dt_pca("Species")
mypca <- fit(mypca, datasets::iris)
iris.pca <- transform(mypca, iris)
```

# Properties of PCA

```{r}
print(head(iris.pca))
print(head(mypca$pca.transf))
```

Definindo manualmente o número de componentes e repetindo a transformação.
```{r}
# Manual establishment of number of components
mypca <- dt_pca("Species", 3)
mypca <- fit(mypca, datasets::iris)
iris.pca <- transform(mypca, iris)
print(head(iris.pca))
print(head(mypca$pca.transf))
```
