Sobre a amostragem
- `sample_stratified`: separa treino/teste e folds preservando a proporção da variável alvo (estratificação) por categoria.

Preparação do ambiente.
```{r}
# Stratified sampling dataset

# installation 
install.packages("daltoolbox")

# loading DAL
library(daltoolbox) 
```

Carregando dataset e visualizando distribuição de classes.
```{r}
iris <- datasets::iris
head(iris)
table(iris$Species)
```

Divisão estratificada em treino/teste preservando proporções de `Species`.
```{r}
# Dividindo em treino e teste

# usando amostragem estratificada
tt <- train_test(sample_stratified("Species"), iris)

# distribuição do treino
print(table(tt$train$Species))

# distribuição do teste
print(table(tt$test$Species))
```

Criação de folds estratificados e verificação de distribuição.
```{r}
# Dividindo o conjunto em folds

# usando amostragem estratificada
# preparando o conjunto em quatro folds
sample <- sample_stratified("Species")
folds <- k_fold(sample, iris, 4)

# distribuição dos folds
tbl <- NULL
for (f in folds) {
tbl <- rbind(tbl, table(f$Species))
}
print(tbl)
```
