Sobre a amostragem
- `sample_stratified`: separa treino/teste e folds preservando a proporção da variável alvo (estratificação) por categoria.

Preparação do ambiente.
```{r}
# Stratified sampling dataset

# installation 
#install.packages("daltoolbox")

# loading DAL
library(daltoolbox) 
```

Carregando dataset e visualizando distribuição de classes.
```{r}
iris <- datasets::iris
head(iris)
table(iris$Species)
```

Divisão estratificada em treino/teste preservando proporções de `Species`.
```{r}
# Dividing a dataset with training and test

# using random sampling
tt <- train_test(sample_stratified("Species"), iris)

# distribution of train
print(table(tt$train$Species))

# distribution of test
print(table(tt$test$Species))
```

Criação de folds estratificados e verificação de distribuição.
```{r}
# Dividing a dataset into folds

# using stratified sampling
# preparing dataset into four folds
sample <- sample_stratified("Species")
folds <- k_fold(sample, iris, 4)

# distribution of folds
tbl <- NULL
for (f in folds) {
tbl <- rbind(tbl, table(f$Species))
}
print(tbl)
```
