Sobre a amostragem
- `sample_random`: separa conjuntos de treino/teste e cria folds por sorteio aleatório, mantendo apenas proporções esperadas em média.

Preparação do ambiente.
```{r}
# Sampling dataset

# installation 
install.packages("daltoolbox")

# loading DAL
library(daltoolbox) 
```

Carregando dataset e visualizando distribuição de classes.
```{r}
iris <- datasets::iris
head(iris)
table(iris$Species)
```

Dividindo em treino/teste com amostragem aleatória (distribuições podem variar por sorteio).
```{r}
# Dividing a dataset with training and test

# using random sampling
tt <- train_test(sample_random(), iris)

# distribution of train
print(table(tt$train$Species))

# distribution of test
print(table(tt$test$Species))
```

Criando folds k-fold aleatórios e verificando distribuição por fold.
```{r}
# Dividing a dataset into folds

# preparing dataset into four folds
sample <- sample_random()
folds <- k_fold(sample, iris, 4)

# distribution of folds
tbl <- NULL
for (f in folds) {
tbl <- rbind(tbl, table(f$Species))
}
print(tbl)
```
