Sobre o método
- `reg_dtree`: árvore de decisão para regressão. Faz partições no espaço de atributos e estima valores por médias nas folhas; interpretável e capaz de modelar não linearidades.

Preparação do ambiente.
```{r}
# Regression Decision Tree

# installation 
install.packages("daltoolbox")

# loading DAL
library(daltoolbox) 
```

Carregando dataset Boston (MASS) e inspecionando tipos.
```{r}
# Dataset for regression analysis

library(MASS)
data(Boston)
print(t(sapply(Boston, class)))
head(Boston)
```

Conversão opcional para matriz por desempenho em alguns métodos.
```{r}
# for performance issues, you can use matrix
Boston <- as.matrix(Boston)
```

Divisão treino/teste aleatória.
```{r}
# preparing dataset for random sampling
set.seed(1)
sr <- sample_random()
sr <- train_test(sr, Boston)
boston_train <- sr$train
boston_test <- sr$test
```

Treinamento do modelo de árvore de regressão para prever `medv`.
```{r}
# Training

model <- reg_dtree("medv")
model <- fit(model, boston_train)
```

Avaliação no treino (métricas de regressão, ex.: RMSE, MAE).
```{r}
# Model adjustment

train_prediction <- predict(model, boston_train)
boston_train_predictand <- boston_train[,"medv"]
train_eval <- evaluate(model, boston_train_predictand, train_prediction)
print(train_eval$metrics)
```

Avaliação no teste.
```{r}
# Test

test_prediction <- predict(model, boston_test)
boston_test_predictand <- boston_test[,"medv"]
test_eval <- evaluate(model, boston_test_predictand, test_prediction)
print(test_eval$metrics)
```
