Sobre o método
- `reg_knn`: k-Nearest Neighbors para regressão. Prediz a média (ou ponderação) dos alvos dos k vizinhos mais próximos.
- Parâmetro principal: `k`.

Preparação do ambiente.
```{r}
# Regression KNN

# installation 
install.packages("daltoolbox")

# loading DAL
library(daltoolbox) 
```

Carregando dataset Boston (MASS) e inspecionando tipos.
```{r}
# Dataset for regression analysis

library(MASS)
data(Boston)
print(t(sapply(Boston, class)))
head(Boston)
```

Conversão opcional para matriz.
```{r}
# for performance issues, you can use matrix
Boston <- as.matrix(Boston)
```

Divisão treino/teste aleatória.
```{r}
# preparing dataset for random sampling
set.seed(1)
sr <- sample_random()
sr <- train_test(sr, Boston)
boston_train <- sr$train
boston_test <- sr$test
```

Treinamento do kNN para regressão: ajuste de `k`.
```{r}
# Training

model <- reg_knn("medv", k=5)
model <- fit(model, boston_train)
```

Avaliação no treino.
```{r}
# Model adjustment

train_prediction <- predict(model, boston_train)
boston_train_predictand <- boston_train[,"medv"]
train_eval <- evaluate(model, boston_train_predictand, train_prediction)
print(train_eval$metrics)
```

Avaliação no teste.
```{r}
# Test

test_prediction <- predict(model, boston_test)
boston_test_predictand <- boston_test[,"medv"]
test_eval <- evaluate(model, boston_test_predictand, test_prediction)
print(test_eval$metrics)
```
