Sobre o gráfico
- Histograma: distribui observações em bins ao longo do eixo x, útil para visualizar frequência e assimetrias.

Preparação do ambiente gráfico.
```{r}
# installation 
install.packages("daltoolbox")

# loading DAL
library(daltoolbox) 
```

```{r}
library(ggplot2)
library(RColorBrewer)

# color palette
colors <- brewer.pal(4, 'Set1')

# setting the font size for all charts
font <- theme(text = element_text(size=16))
```

Gerando variáveis com distribuições distintas (exponencial, uniforme, normal).
```{r}
# Exemplos com distribuições de dados
# Usamos variáveis aleatórias para facilitar a visualização de diferentes distribuições.

# example: dataset to be plotted  
example <- data.frame(exponential = rexp(100000, rate = 1), 
                     uniform = runif(100000, min = 2.5, max = 3.5), 
                     normal = rnorm(100000, mean=5))
head(example)
```

# Histograma

Visualiza a distribuição de uma variável contínua dividindo o eixo x em bins e contando observações em cada bin. `geom_histogram()` exibe as contagens como barras.
Mais informações: ?geom_histogram (documentação do R)

Construindo histogramas e organizando múltiplos gráficos lado a lado.
```{r}
library(dplyr)

grf <- plot_hist(example |> dplyr::select(exponential), 
                  label_x = "exponential", color=colors[1]) + font
options(repr.plot.width=5, repr.plot.height=4)
plot(grf)
```

# Arranjo de gráficos

Use `grid.arrange` para posicionar os gráficos gerados lado a lado.

```{r}
grfe <- plot_hist(example |> dplyr::select(exponential), 
                  label_x = "exponential", color=colors[1]) + font
grfu <- plot_hist(example |> dplyr::select(uniform), 
                  label_x = "uniform", color=colors[1]) + font  
grfn <- plot_hist(example |> dplyr::select(normal), 
                  label_x = "normal", color=colors[1]) + font 
```

```{r}
library(gridExtra)  

options(repr.plot.width=15, repr.plot.height=4)
grid.arrange(grfe, grfu, grfn, ncol=3)
```

